【裁判字號】    98,訴,1423
【裁判日期】    980707
【裁判案由】    毒品危害防制條例
【裁判全文】
臺灣板橋地方法院刑事判決              98年度訴字第1423號
公  訴  人  臺灣板橋地方法院檢察署檢察官
被      告  乙○○
上列被告因違反毒品危害防制條例案件，經檢察官提起公訴（98
年度毒偵字第854 號），本院合議庭裁定依簡式審判程序，判決
如下：
    主  文
乙○○施用第一級毒品，累犯，處有期徒刑壹年，扣案之海洛因
（驗餘淨重零點玖捌公克）沒收銷燬之；包裝上開毒品之外包裝
夾鏈袋壹個沒收之。又施用第二級毒品，累犯，處有期徒刑陸月
，扣案之甲基安非他命（驗餘淨重零點零壹捌陸公克）沒收銷燬
之；包裝上開毒品之外包裝夾鏈袋壹個沒收之。應執行有期徒刑
壹年肆月，扣案之海洛因（淨重零點玖捌公克）、甲基安非他命
（驗餘淨重零點零壹捌陸公克）沒收銷燬之；包裝上開毒品之外
包裝夾鏈袋貳個沒收之。
    事  實
一、乙○○曾於民國（下同）九十三年間，因違反毒品危害防制
    條例案件，經本院以九十三年度易字第七四八號判決判處有
    期徒刑一年六月確定；又於九十四年間，因偽造文書案件，
    經本院以九十四年度易字第一六七號判決判處有期徒刑四月
    確定；另於九十四年間，因贓物案件，經臺灣臺北地方法院
    以九十四年度易字第五九四號判決判處有期徒刑三月確定；
    再於九十五年間，因贓物案件，經本院以九十五年度易字第
    六０四號判處有期徒刑五月確定；上開四案經本院以九十五
    年度聲字第三六九三號裁定應執行有期徒刑二年四月確定。
    其又於九十五年間，因違反毒品危害防制條例案件，經臺灣
    高等法院以九十五年度上訴字第一四九三號判決判處有期徒
    刑一年八月，並經最高法院以九十五年度台上字第五三一七
    號駁回上訴確定。其後，並經臺灣高等法院以九十六年度聲
    減字第一七六０號裁定，就上開已經定應執行二年四月之罪
    刑部分減刑並定應執行刑為有期徒刑一年二月（以下稱減刑
    後第一案），及就上開經最高法院駁回上訴確定之一年八月
    有期徒刑部分減刑為有期徒刑十月（以下稱減刑後第二案）
    。又於九十六年間，因偽造文書案件，經臺灣臺南地方法院
    以九十六年度易字第二五七號判決判處有期徒刑八月確定，
    再經該院以九十六年度聲減字第五三０二號裁定減刑為有期
    徒刑四月，並與上開減刑後第二案定其應執行為有期徒刑一
    年確定後，與上開經減刑後第一案之有期徒刑一年二月接續
    執行，於九十七年五月二十二日縮刑期滿執行完畢（構成累
    犯）。
二、又乙○○前於八十九年間因施用毒品案件，經臺灣臺北地方
    法院以八十九年度毒聲字第七七八號裁定令入戒治處所施以
    強制戒治，於九十年五月十一日強制戒治期滿，並經臺灣臺
    北地方法院檢察署檢察官以八十九年度毒偵字第三九二、四
    四六號聲請簡易判決處刑，嗣經臺灣臺北地方法院臺北簡易
    庭認不宜逕以簡易判決處刑而移由普通庭改依通常程序審理
    ，經臺灣臺北地方法院以八十九年度易字第一０七九號判決
    判處有期徒刑一年四月，並經臺灣高等法院以八十九年度上
    易字第三九四一號判決駁回上訴確定；又於九十二年七月間
    某日起至九十三年十一月十五日上午某時止，因施用毒品甲
    基安非他命案件，經本院以九十三年度易字第七四八號判決
    判處有期徒刑一年六月確定；再於九十四年二月二十六日起
    至同年八月二十二日止，因施用毒品海洛因、甲基安非他命
    案件，經臺灣高等法院以九十五年度上訴字第一四九三號判
    決判處有期徒刑一年八月，並經最高法院以九十五年度台上
    字第五三一七號駁回上訴確定。詎乙○○猶未戒除毒癮，明
    知第一級毒品海洛因（下稱海洛因）、第二級毒品甲基安非
    他命（下稱甲基安非他命），為毒品危害防制條例所定之第
    一、二級毒品，不得非法持有、施用，竟又基於施用海洛因
    、甲基安非他命之犯意，於九十八年一月二十日上午十一時
    許，在臺北縣中和市○○路三八一號六樓六０一室內，以將
    海洛因置於香菸內吸食之方式，施用海洛因一次，及以將甲
    基安非他命置於玻璃球吸食器內燒烤而吸取煙霧之方式，施
    用甲基安非他命一次。嗣於九十八年一月二十日上午十二時
    十分許，在上址為警查獲，並扣得乙○○所有供其施用之海
    洛因一包（淨重零點九八公克）、甲基安非他命一包（驗餘
    淨重零點零一八六公克）。
三、案經臺北縣政府警察局新店分局報請臺灣板橋地方法院檢察
    署檢察官偵查起訴，於準備程序進行中，乙○○就被訴事實
    為有罪之陳述，經告知簡式審判程序之旨，並聽取當事人之
    意見後，本院合議庭裁定由受命法官獨任進行簡式審判程序
    。
    理  由
一、上揭事實，業據被告乙○○於警詢、偵查及本院審理時坦承
    不諱，並有海洛因一包（淨重零點九八公克）、甲基安非他
    命一包（驗餘淨重零點零一八六公克）扣案可資佐證，上開
    扣案毒品經送鑑定結果，確分別含第一級毒品海洛因、第二
    級毒品甲基安非他命成分，有法務部調查局濫用藥物實驗室
    九十八年三月十一日調科壹字第０九八二三００八六九０號
    鑑定書、交通部民用航空局航空醫務中心九十八年二月十九
    日航藥鑑字第０九八０七五六號毒品鑑定書各一件在卷可稽
    。且被告為警查獲後所排放之尿液經採樣送驗，以酵素免疫
    分析法檢驗及氣相層析質譜儀法確認檢驗結果，於安非他命
    類及鴉片類（嗎啡）均呈陽性反應，有臺灣檢驗科技股份有
    限公司九十八年二月十日濫用藥物尿液檢驗報告、臺北縣政
    府警察局新店分局偵辦毒品危害防制條例案被移送者姓名及
    代碼對照表各一紙附卷可稽。再參以海洛因於人體內會代謝
    成嗎啡，因此涉嫌海洛因之施用者係檢驗其尿液中之嗎啡（
    鴉片類）反應等情，為本院職務上已知之事實，被告亦自承
    其係施用海洛因，足見被告為警查獲前所施用者除甲基安非
    他命外，尚包括海洛因無訛。綜上，足認被告自白與事實相
    符，應堪採信。又按現行毒品危害防制條例第二十條、第二
    十三條之規定，僅限於「初犯」及「五年後再犯」二種情形
    ，始應先經觀察、勒戒或強制戒治程序。倘被告於五年內已
    再犯，經依法追訴處罰，縱其第三次（或第三次以上）再度
    施用毒品之時間，在初犯經觀察、勒戒或強制戒治執行完畢
    釋放五年以後，已不合於「五年後再犯」之規定，且因已於
    「五年內再犯」，顯見其再犯率甚高，原實施觀察、勒戒或
    強制戒治，已無法收其實效，即應依該條例第十條處罰（最
    高法院九十五年度第七次刑事庭會議決議參照）。查被告前
    有如事實欄二所載因施用毒品犯行經執行強制戒治、判處有
    期徒刑確定之事實，有臺灣高等法院被告前案紀錄表一件及
    各該判決書在卷可稽，是被告本案施用毒品犯行，其施用毒
    品之時間，雖在其前受強制戒治執行完畢五年以後，但因其
    於經強制戒治執行完畢五年以內，已先後於九十二至九十三
    年間、九十四年間有再犯施用毒品之犯行，並經判決確定，
    且本案與前案經判處有期徒刑確定之案件，其施用時間又未
    超過五年，揆諸上開說明，本案犯行已不合於「五年後再犯
    」之規定，即應依毒品危害防制條例第十條規定處罰。從而
    ，本件事證明確，被告犯行堪以認定，應依法論科。
二、核被告所為，係犯毒品危害防制條例第十條第一項之施用第
    一級毒品罪及同條例第十條第二項之施用第二級毒品罪。其
    施用前後持有海洛因、甲基安非他命之低度行為，分別為其
    施用之高度行為所吸收，均不另論罪。被告所犯前開施用第
    一級毒品罪及施用第二級毒品罪二罪間，犯意各別，構成要
    件互異，應予分論併罰。又被告前有如事實欄一所載之犯罪
    科刑及執行情形，有臺灣高等法院被告前案紀錄表一份可按
    ，其於有期徒刑執行完畢五年之內，故意再犯本件有期徒刑
    以上之施用第一級毒品罪及施用第二級毒品罪，均為累犯，
    應依刑法第四十七條第一項之規定，加重其刑。爰審酌被告
    前有多次施用毒品犯行經強制戒治及科刑之紀錄，又再犯本
    件施用毒品犯行，惡性非輕，施用毒品之犯行係戕害其自身
    ，對社會治安尚非危害甚鉅，兼衡被告犯罪之動機、目的、
    手段、所生危害、犯後業已坦承不諱，態度尚稱良好等一切
    情狀，分別量處如主文所示之刑，並定其應執行刑，以示懲
    儆。
三、扣案海洛因一包內之海洛因（淨重零點九八公克）、甲基安
    非他命一包內之甲基安非他命（驗餘淨重零點零一八六公克
    ），應依毒品危害防制條例第十八條第一項前段之規定宣告
    沒收銷燬之；包裝上開毒品之外包裝夾鏈袋二個，則為被告
    所有，供其為本案施用第一、二級毒品犯罪所用之物，業據
    被告供明在卷，爰依刑法第三十八條第一項第二款規定，宣
    告沒收之。
據上論斷，應依刑事訴訟法第二百七十三條之一、第二百九十九
條第一項前段，毒品危害防制條例第十條第一項、第二項、第十
八條第一項前段，刑法第十一條前段、刑法第四十七條第一項、
第五十一條第五款、第三十八條第一項第二款，判決如主文。
本案經檢察官甲○○到庭執行職務。
中    華    民    國    98    年    7     月    7     日
                  刑事第十二庭    法  官  白光華
上列正本證明與原本無異。
如不服本判決，應於判決送達後10日內敘明上訴理由，向本院提
出上訴狀 (應附繕本) ，上訴於臺灣高等法院。其未敘述上訴理
由者，應於上訴期間屆滿後20日內向本院補提理由書「切勿逕送
上級法院」。
                                  書記官  莊川億
中    華    民    國    98    年    7     月    7     日
附錄本案論罪科刑法條全文：
毒品危害防制條例第10條第1項
施用第一級毒品者，處六月以上五年以下有期徒刑。
施用第二級毒品者，處三年以下有期徒刑。


司法院資訊處製作；財團法人民間司法改革基金會備份。
